臺灣桃園地方法院民事裁定
110年度監宣字第966號
聲  請  人  吳佳璋  
相  對  人  吳玲宜  
關  係  人  吳佳壕  
上列當事人間聲請監護宣告事件，本院裁定如下：
    主      文
宣告吳玲宜（女，民國00年00月00日生，身分證統一編號：Z000
000000號）為受監護宣告之人。
選定吳佳璋（男，民國00年00月00日生，身分證統一編號：Z000
000000號）為受監護宣告之人吳玲宜之監護人。
指定吳佳壕（男，民國00年00月00日生，身分證統一編號：Z000
000000號）為會同開具財產清冊之人。
聲請費用由受監護宣告之人負擔。
    理      由
一、按對於因精神障礙或其他心智缺陷，致不能為意思表示或受
    意思表示，或不能辨識其意思表示之效果者，法院得因本人
    、配偶、四親等內之親屬、最近一年有同居事實之其他親屬
    、檢察官、主管機關、社會福利機構、輔助人、意定監護受
    任人或其他利害關係人之聲請，為監護之宣告，民法第14條
     第1項定有明文。
二、聲請意旨略以：聲請人與關係人吳佳壕均為相對人之弟弟，
    相對人現年36歲，相對人因年約3歲或4歲時仍不會行走，經
    就醫後診斷相對人為腦部發展遲緩致智能障礙，且有舌根過
    長致說話模糊不清之情形，雖曾接受復健治療，然相對人並
    未持續復健，嗣因相對人之父親於民國110年12月5日死亡，
    需所有繼承人簽名及提出印鑑證明，始可請領相對人父親壽
    險理賠和辦理遺產繼承事宜，為代理相對人處理上述事宜，
    故提出本件聲請，爰依民法第14條第1項、第1110條、家事
    事件法第164條第1項規定，聲請對相對人為監護宣告，並選
    定聲請人為相對人之監護人，暨指定關係人吳佳壕為會同開
    具財產清冊之人。倘本院認相對人尚未達可宣告監護之程度
    ，則請依民法第14條第3項、第15-1條第1項、家事事件法第
    177條規定為輔助之宣告等語。
三、經查，聲請人主張之前揭事實，業經其提出同意書、親屬系
    統表、戶籍謄本、身心障礙證明等資料為證。且經鑑定人陳
    炯旭醫師對相對人心神及身體狀況評估鑑定後，認：「吳員
    應為極重度智能不足之個案。目前幾乎無生活自理之能力，
    無經濟活動能力，幾乎無社會性活動力，無交通事務能力，
    無健康照顧能力，故謂因精神障礙或其他心智缺陷，致不能
    為意思表示或受意思表示，或不能辨識其意思表示之效果。
    未來應無改善之可能。」，因此鑑定人認為，其心智狀態應
    已達到不能為意思表示、受意思表示及辨識意思表示之效果
    ，應已符合民法第14條第1項監護宣告之要件等語，有陳炯
    旭診所111年5月24日旭字第0000000-0號暨所附精神鑑定報
    告書在卷可稽（見本院卷第22頁至第23頁）。本院審酌相對
    人因精神障礙已致不能為意思表示或受意思表示或不能辨識
    其意思表示之效果，是聲請人向本院聲請對相對人為監護宣
    告，核無不合，應予准許。
四、再按受監護宣告之人應置監護人；法院為監護之宣告時，應
    依職權就配偶、四親等內之親屬、最近一年有同居事實之其
    他親屬、主管機關、社會福利機構或其他適當之人選定一人
    或數人為監護人，並同時指定會同開具財產清冊之人。法院
    為前項選定及指定前，得命主管機關或社會福利機構進行訪
    視，提出調查報告及建議。監護之聲請人或利害關係人亦得
    提出相關資料或證據，供法院斟酌；法院選定監護人時，應
    依受監護宣告之人之最佳利益，優先考量受監護宣告之人之
    意見，審酌一切情狀，並注意下列事項：（一）受監護宣告
    之人之身心狀態與生活及財產狀況。（二）受監護宣告之人
    與其配偶、子女或其他共同生活之人間之情感狀況。（三）
    監護人之職業、經歷、意見及其與受監護宣告之人之利害關
    係。（四）法人為監護人時，其事業之種類與內容，法人及
    其代表人與受監護宣告之人之利害關係，民法第1110條、第
    1111條、第1111條之1分別定有明文。
五、次查，有關本件適宜由何人擔任監護人及會同開具財產清冊
    之人部分，經本院囑請桃園市社會工作師公會對兩造及關係
    人進行訪視，訪視評估結果略以：「聲請人吳佳璋先生和關
    係人吳佳壕先生均為相對人弟弟，上述兩人皆與相對人同住
    並協助相對人母親李素珠女士照顧相對人生活及負擔相對人
    部分開銷。聲請人吳佳璋先生主責處理相對人事務，關係人
    吳佳壕先生適時協助，而相對人證件則由相對人母親李素珠
    女士保管。訪視期間，相對人母親李素珠女士口頭表示同意
    本案聲請，亦同意選（指）任聲請人吳佳璋先生為監護人人
    選，及同意選（指）任關係人吳佳壕先生為會同開具財產清
    冊之人人選；經訪視，聲請人吳佳璋先生具擔任監護人意願
    ，關係人吳佳壕先生具擔任會同開具財產清冊之人意願。綜
    合評估，相對人受照顧狀況，及聲請人吳佳璋先生、關係人
    吳佳壕先生與相對人母親李素珠女士之陳述，未見明顯不適
    任之消極原因，惟仍請鈞院以相對人最佳利益為考量，參酌
    相關事證後予以綜合裁量之。」等語。以上有桃園市社會工
    作師公會111年1月17日桃林字第111029號附桃園市政府社會
    局社會工作科監護（輔助）宣告調查訪視報告在卷可佐（見
    本院卷第13頁至第16頁）。
六、綜合上情，本院審酌聲請人為相對人之弟弟，與相對人同住
    並協助相對人母親李素珠照顧相對人生活及負擔相對人部分
    開銷，主責處理相對人事務，而聲請人亦具有擔任監護人之
    意願，查無聲請人不宜擔任監護人之原因，且相對人之母親
    李素珠亦同意聲請人擔任監護人，認聲請人為相對人之弟弟
    ，當熟知相對人之生活事務，應能善盡照顧相對人之責，故
    如由聲請人擔任受監護宣告人之監護人，應符合相對人之最
    佳利益，又相對人查無意定監護人，有意定監護資料查詢結
    果在卷可參，爰依前揭規定選定聲請人為相對人之監護人；
    關係人吳佳壕為相對人之弟弟，與相對人同住並協助相對人
    母親李素珠照顧相對人生活及負擔相對人部分開銷，協助處
    理相對人事務，具有擔任會同開具財產清冊之人意願，查無
    明顯不適任之情形，是以由關係人吳佳壕擔任會同開具財產
    清冊之人，衡情當可善盡監督相對人財產狀況之責，得保障
    相對人之財產受到妥適處理，是由關係人吳佳壕擔任會同開
    具財產清冊之人應屬適當，相對人之母親李素珠亦同意關係
    人吳佳壕擔任會同開具財產清冊之人，爰依前揭規定，指定
    關係人吳佳壕為本件會同開具財產清冊之人。又依民法第11
    13條準用同法第1099條、第1099條之1之規定，於監護開始
    時，監護人對於受監護宣告人之財產，應會同關係人於2個
    月內開具財產清冊，並陳報法院，於開具完成並陳報法院前
    ，監護人對於受監護宣告人之財產，僅得為管理上必要之行
    為，附此敘明。
七、爰裁定如主文。
中　　華　　民　　國　　111 　年　　7 　　月　　20　　日
                   家事法庭     法  官　謝伊婷
以上正本係照原本作成。
如對本裁定抗告須於裁定送達後10日內向本院提出抗告狀，並繳
納抗告費新臺幣1,000元。　　　　　　　　　 
中　　華　　民　　國　　111 　年　　7 　　月　　21　　日
                                書記官　王小萍